【裁判字號】    95,台上,592
【裁判日期】    950209
【裁判案由】    偽造文書等罪
【裁判全文】
最高法院刑事判決              九十五年度台上字第五九二號
    上 訴 人  乙 ○ ○
              戊 ○ ○  女
              丁 ○ ○  女
    共同自訴
    代 理 人  涂 芳 田律師
    被    告  丙○○○
              甲○○原名張秀.
                        22弄.
上列上訴人等因自訴被告等偽造文書等罪案件，不服台灣高等法
院台中分院中華民國九十三年一月十九日第二審更審判決（九十
二年度上更(一)字第三０三號，自訴案號：台灣彰化地方法院八十
九年度自字第五十號），提起上訴，本院判決如下：
    主  文
上訴駁回。
    理  由
按刑事訴訟法第三百七十七條規定，上訴於第三審法院，非以判
決違背法令為理由，不得為之。是提起第三審上訴，應以原判決
違背法令為理由，係屬法定要件。如果上訴理由狀並未依據卷內
訴訟資料，具體指摘原判決不適用何種法則或如何適用不當，或
所指摘原判決違法情事，顯與法律規定得為第三審上訴理由之違
法情形，不相適合時，均應認其上訴為違背法律上之程式，予以
駁回。本件原判決認定上訴人乙○○、丁○○（乙○○之女）、
戊○○（乙○○之小姑）同時參加由被告甲○○自任會首，所招
集之每會每月新台幣（下同）二萬元互助會各一會。會期自民國
八十七年二月二十日起至八十九年五月二十日止，會員連同會首
共計二十八會，採內標制，每月二十日在彰化縣社頭鄉新厝村新
興巷二十二弄六號甲○○住宅開標。每期開標後，均由乙○○彙
整三會會錢後，先匯入被告丙○○○帳戶，由丙○○○轉交予會
首甲○○。詎丙○○○因生意週轉亟須用錢，竟意圖為自己不法
之所有，基於概括犯意，向甲○○謊稱：已得乙○○之同意借標
，乙○○每月仍繳交活會會錢以賺取利息，差額部分由其補齊等
語。甲○○因乙○○以往所參加之互助會均係委託丙○○○處理
，而不疑有它，未加查證。先後於八十七年五月二十日之第三會
、同年八月二十日之第六會、同年十月二十日之第八會標會時，
聽從丙○○○之告知，分別代填乙○○、戊○○、丁○○姓名及
標息金額三千一百元、二千七百元、二千六百元於標單上，再先
後持以行使參加競標而得標，均足生損害於乙○○、戊○○、丁
○○、甲○○及當期活會會員。不知情之甲○○收齊會款後，因
誤認丙○○○確經乙○○同意借標，遂先後將全額會款均交予丙
○○○，丙○○○因而先後詐得會款計四十六萬五千六百元、四
十八萬三千三百元、四十九萬零六百元。至八十八年三月上訴人
等直接將活會會錢匯予甲○○時，甲○○依舊未向上訴人等查證
上情，迨八十九年二月二十日乙○○親赴甲○○住處競標，經甲
○○告知已係死會，不得競標，始知受騙等情。經審理結果，認
丙○○○罪證明確；甲○○犯罪不能證明。因而撤銷第一審關於
丙○○○部分不當之判決，依牽連犯關係，從一重改判論處丙○
○○連續行使偽造私文書，足以生損害於他人罪刑；另維持第一
審諭知甲○○無罪之判決，並駁回自訴人等在第二審之上訴，已
綜核卷內全部證據資料，詳加審酌論斷，從形式上觀察，並無違
背法令之情形存在。查已於判決內論敘其何以作此判斷之心證理
由者，即不得任意指摘其為違法；又證據之取捨及證據證明力如
何，均屬事實審法院得自由裁量、判斷之職權，苟其此項裁量、
判斷，並不悖乎通常一般之人日常生活經驗之定則或論理法則，
亦不得任指違法，據為提起第三審上訴之合法理由。原判決係依
憑上訴人乙○○之指述，被告甲○○、丙○○○之供述，卷附互
助會標單影本並其上所記載之會款總額等證據，資為認定丙○○
○犯罪事實之依據，核無判決理由不備之違法。上訴人等上訴意
旨謂原判決未敘明認定丙○○○冒標金額所憑證據及其認定之理
由，顯未依據卷內訴訟資料，具體指摘，難認係適法之第三審上
訴理由。另原判決已綜核卷內全部證據資料，敘明上訴人等既係
委請丙○○○代為處理先前之互助會繳交會款及標會事宜，足使
甲○○誤認丙○○○有代上訴人等處理本件互助會之權限。甲○
○就此未進一步向上訴人等查證，縱有未洽，亦不得逕行推論其
與丙○○○間有犯意聯絡或行為分擔。而上訴人等直接將會錢匯
與甲○○，係在丙○○○冒標得款之後數月；且丙○○○既已允
諾負擔利息差額，則甲○○雖於事後收到上訴人等直接匯寄之活
會會錢時，未向上訴人等表明應繳交全額死會會錢，應係有無過
失問題，尚難執此回溯推認甲○○係與丙○○○共同冒標。又借
標互助會後，會錢由何人負擔，前已繳交之會錢究應如何處理，
屬借標人與被借標人間之約定事項，甲○○未予深究，亦應屬有
無善盡保護會員權益責任之問題，不能遽認其有共同冒標之犯意
（見原判決理由四）。核其證據之取捨判斷不悖乎通常一般之人
日常生活經驗之定則或論理法則，亦難遽指判決違法。至以判決
有「應於審判期日調查之證據未予調查」及「不載理由」之違背
法令情形為第三審上訴理由者，必須於理由狀內具體敘明其所指
原審未調查之證據如何與待證事實具有重要之關係，確為認事用
法之基礎，確有調查之必要性，因原審未予調查，又未說明不予
調查之理由，致原審判決結果迥異，如予調查，必能推翻原判決
結果，始足認為與刑事訴訟法第三百七十九條第十款及第十四款
上段所定違法事由相當，而得執為適法之第三審上訴理由。經查
丙○○○何以不先標取自己名下之會款？何以不暗自以上訴人等
名義標會，而仍向甲○○謊稱係向上訴人等借標？俱與甲○○有
無偽造文書之待證事實無重要關係，在客觀上不具調查之必要性
，況上開事項亦不足以推翻原判決之結果，原審未為此無益之調
查及說明，難認有違背法令之處。上訴人等上訴意旨，仍執前詞
，謂甲○○對丙○○○冒標會款時，未加以查證，爾後仍一再隱
瞞冒標之事實，不告知上訴人等，其與丙○○○係共同冒標云云
。純係就原審取捨證據與自由判斷證據證明力及已調查說明之事
項，徒以自己之說詞，指摘其為違法，或為單純事實上之爭執，
自不足據以辨認原判決已具備違背法令之形式。應將本件上訴，
從程序上予以駁回。
據上論結，應依刑事訴訟法第三百九十五條前段，判決如主文。
中    華    民    國  九十五  年    二    月    九    日
                      最高法院刑事第四庭
                          審判長法官  吳  雄  銘
                                法官  池  啟  明
                                法官  劉  介  民
                                法官  郭  毓  洲
                                法官  韓  金  秀
      本件正本證明與原本無異
                                      書  記  官
中    華    民    國  九十五  年    二    月   十三   日
                                                   Ｍ


司法院資訊處製作；財團法人民間司法改革基金會備份。
